【裁判字號】    99,簡上,409
【裁判日期】    991231
【裁判案由】    家庭暴力防治法
【裁判全文】
臺灣臺北地方法院刑事判決             99年度簡上字第409號
上  訴  人
即  被  告  原志維
上列上訴人即被告因違反家庭暴力防治法案件，不服中華民國99
年10月 6日本院99年度簡字第2248號第一審簡易判決（聲請簡易
判決處刑案號：99年度偵字第11717、15769號），提起上訴，本
院管轄之第二審合議庭判決如下：
    主  文
上訴駁回。
    事實及理由
一、本案經本院審理結果，認原審以上訴人即被告原志維所為係
    犯家庭暴力防治法第61條第 1款之違反保護令罪，而處有期
    徒刑3月，如易科罰金，以新臺幣1000元折算1日，其認事用
    法均無違誤，量刑亦稱妥適，應予維持，除就原審簡易判決
    書之「事實及理由」欄第一段誤載之「98年度暫護字第 597
    號」，更正為「98年度家護字第 597號」，第二段誤載之「
    財團法人佛教慈濟綜合紀念醫院臺北分卷受理家庭暴力事件
    驗傷診斷書」，更正為「財團法人佛教慈濟綜合紀念醫院臺
    北分院受理家庭暴力事件驗傷診斷書」外，餘均引用原審簡
    易判決書記載之事實、證據及理由（如附件）。
二、上訴意旨雖以：上訴人與告訴人即其配偶蔡豔芳（2 人業於
    民國99年10月間離婚）於案發當晚在住處協議離婚事宜後，
    告訴人隨即至浴室洗澡，而上訴人寫完公文後，在廚房烹煮
    泡麵時，告訴人亦進入廚房持吹風機吹整頭髮，上訴人欲將
    泡麵內附調理油包擲入垃圾桶內，不慎擊中告訴人之褲子大
    腿處，告訴人旋即辱罵上訴人「神經病」，上訴人回稱「懶
    得理你」，告訴人隨即再罵上訴人為「畜生」，上訴人乃回
    稱「你信不信我把這鍋泡麵倒在你頭上」一語，告訴人繼而
    又罵上訴人「比狗還不如」，上訴人聞言，遂以右手將告訴
    人由廚房推至客廳，告訴人不慎踩踏玩具而跌倒；上訴人並
    無拉扯告訴人頭髮朝地面撞擊之行為，此觀卷附診斷證明書
    並未記載告訴人頭顱有拉扯傷痕乙節自明，且告訴人之右膝
    受傷，適足以證明其係因踩踏玩具而跌倒云云。惟查上訴人
    因細故與告訴人發生口角後，出言：「你信不信我把鍋裡泡
    麵往你臉上潑」等語，繼而徒手拉扯告訴人之頭髮，順勢將
    告訴人之頭部朝地面撞擊等情，業據告訴人於本院審理時證
    述綦詳（見本院99年12月16日審判筆錄第2至5頁），且依卷
    附財團法人佛教慈濟綜合紀念醫院臺北分院受理家庭暴力事
    件驗傷診斷書記載，告訴人受有「前額3×3公分血腫、右膝
    多處擦傷」等傷害（見99年度偵字第 11717號卷第19至20頁
    ），核與其指證：上訴人手抓伊衣領、頭髮，順勢往地上撞
    ，造成伊前額受傷乙節大致相符（見本院卷第81至82頁），
    且其遭上訴人拉扯頭髮並將其頭部朝地面撞擊之際，依人體
    力學及運動原理觀之，其下半身勢必隨之傾倒甚至跪倒在地
    而不可能仍呈立姿，從而其右膝受傷，與其遭上訴人拉扯頭
    髮、頭部撞地等情亦無不合，足認告訴人所述，應屬非虛。
    至告訴人之頭顱雖無拉扯傷痕，然告訴人此部位受傷與否，
    本與上訴人拉扯之方式、力道、角度暨告訴人髮絲、頭皮等
    部位之耐受力及告訴人斯時所採取之防衛措施等因素有關，
    非必造成至深且鉅之傷害，要難以告訴人之頭髮、頭皮等頭
    顱部位倖免於傷，即認上訴人並無前述對告訴人拉扯頭髮施
    暴之行為。此外，上訴人又始終未能提出告訴人於案發時確
    有「因踩踏玩具而跌倒受傷」之相關證據供本院調查審酌，
    則本案已可排除告訴人因其他事故受傷之可能，堪認告訴人
    所指述遭被告拉扯頭髮並順勢將其頭部朝地面撞擊成傷等情
    ，確屬可採。上訴人徒以：診斷證明書並未記載告訴人頭顱
    有拉扯傷痕，且告訴人右膝受傷，更可證係因踩踏玩具而跌
    倒所致云云，指摘告訴人所述不實，洵屬事後卸責及避重就
    輕之詞，不足採信。是上訴意旨猶執前詞，指摘原判決不當
    ，為無理由，應予駁回。
據上論斷，應依刑事訴訟法第455條之1第1項、第3項、第 368條
、第373條，判決如主文。
本案經檢察官吳宇青到庭執行職務
中    華    民    國    99    年    12    月    31    日
                  刑事第六庭審判長法  官  黃桂興
                                  法  官  林晏如
                                  法  官  陳芃宇
以上正本證明與原本無異。
不得上訴。
                                  書記官  徐鶯尹
中    華    民    國   100    年    1     月    3     日

司法院資訊處製作；財團法人民間司法改革基金會備份。
